臺灣臺北地方法院民事判決　　　　　　　94年度訴字第1366號
原　　　告　乙○
訴訟代理人　侯俊安律師
被　　　告　甲○○
上列當事人間刑事附帶民事訴訟請求侵權行為損害賠償事件，本
院於中華民國94年10月12日言詞辯論終結，判決如下：
    主  文
被告應給付原告新台幣伍佰零貳萬貳仟柒佰拾伍及自民國93年
12月28日起至清償日止，按週年利率百分之五計算之利息。
訴訟費用由被告負擔。
本判決於原告以新台幣壹佰伍拾萬元供擔保後，得假執行；但被
告得以新台幣伍佰零貳萬貳仟柒佰拾伍元為原告預供擔保，免
為假執行。
    事實及理由
一、程序方面：被告未於最後言詞辯論期日到場，無民事訴訟法
    第386條所列各款情形，依原告之聲請，由其一造辯論而為
    判決。
二、原告起訴主張略以：
（一）被告於民國（下同）92年10月11日晚上10時50分，行使於
      南京東路三段的公車專用道上，因前方公車欲停靠載客，
      被告即駛出公車專用道，一次變換三個車道由左後方撞上
      正在禮讓斑馬線上行人通行的原告，造成原告右脛骨平台
      粉碎性骨折、頸椎硬膜爆裂椎間盤突出、胸椎及尾椎彎曲
      變形等傷害，被告因前開侵權行為亦遭刑事庭判決有罪確
      定是原告乃依民法侵權行為法律規定（第184條第1項前段
      、第191條之2、第193條第1項、第195條第1項前段），以
      刑事附帶民事訴訟方式，請求被告給付原告支出之醫療及
      增加生活上需要之費用、喪失或減少勞動能力、精神上等
      損害負賠償責任，合計新台幣（下同）5,022,735元及自
      起訴狀繕本送達之翌日起至清償日止，按年息百分之5計
      算之利息。原告並願供擔保，請准宣告假執行。
（二）原告所受之損害分述如下：
  １、喪失或減少勞動能力部分：9,661,968元。
　　　薪資損害：1,840,000元查原告於91年11月28日與訴外
      人李淑萍、徐榕崧、李俊等人合夥籌組「奈米科技有限公
　　　司」，約定由原告全權籌備公司一切開設事宜，原告每月
  　　受薪8萬元。查原告為行政院公共工程委員會驗證之品質
    　管制工程師，檢測工作必須爬高蹲低並耗費大量體力，然
      自92年10月11日日遭受被告重創，已成為殘障人士，遑論
      復職從事原本的勞動工作，至今仍失業在家，失業期間迄
      今已達23月（92年10月12日至94年9月12日共23個月），
      實際上受有184萬元之薪資損害。
 　　 勞動能力減少：7,821,968元：依據勞工保險局94年6月
    　10日第000000000000號核定之通知書，原告下肢殘障之殘
      廢程度符合殘廢給付標準表規定之第08.R143項、發給6等
　　　級、以810日計之殘廢給付。減少勞動能力之比率，依曾
  　　隆興「現代損害賠償法論」，各殘障等級喪失或減少勞動
    　能力比率表所示，原告符合殘廢給付6等級時，減少76.9
      ﹪之勞動能力。每月計減少61,520元（80,000×76.9﹪=6
      1,520）。又勞動基準法第54條所規定之強制退休年齡為
　　　60歲，原告出生於46年8月14日，以事發當時46足歲計算
  　　，尚有14年即168個月（14×12=168）之工作時間。依最
    　高法院22年上字第353號判例，一次請求14年（168個月）
      之賠償總額，應扣除中間利息，爰參考月別單利5/12﹪複
　　　式霍夫曼係數表，168個月之係數為127.00000000，共計
  　　7,821,9 68元（61,520×127.00000000＝7,821,968）。
  ２、動產損失：29,340元原告因本次車禍所生動產損失29,340
      元，但因本件是附帶民事訴訟，是撤回此部分請求。
  ３、醫療費：185,564元。
　　　住院期間：133,593元。原告於92年10月11日日受傷被
  　　送往台安醫院急診後住院治療，嗣後轉診至台北榮總、台
    　北醫學院治療，住院期間長達80天，總計支出醫療費用
    　133,593元，此有台安醫院、榮總、台北醫學院開立之收
      據可資為證。
  　　出院後：31,971元原告出院後仍長期定時回院複診，迄
    　今回院複診已支出醫療費北醫門診費14,221元、榮總門診
　　　費4,000元、中醫診療費7,300元及煮中藥5,850元、景福
  　　諾貝爾診所醫療費600元，合計31,971元。
  　　兩年後醫療費：20,000元原告因受有右膝脛骨平台粉碎
    　性骨折，植入鋼板固定，兩年後需開刀取出鋼板，屆時開
      刀醫療費預計2萬元，原告乃依法請求此部份可預期發生
      之醫療費用。
  ４、增加生活上需要：213,007元。
  　　住宿費（喬美旅店）：4,920元。原告因體重高達100公
    　斤以上，92年10月28日日回診台北榮總後原擬回到家中，
      原告頸椎受傷必須平躺，但因家門過窄勉強過門時，不慎
　　　摔落數次，加重原告病情，不得已至附近喬美旅店住宿，
  　　至92年10月30日共兩天兩夜，費用合計4,920元。
　　　交通費：19,940元。原告因頸椎受傷無法自由行動，必
  　　須由救護車擔架搬送，92年10月20日救護車費1,500元，
    　92年10月28日救護車費1,800元，合計3,300元。又因原告
      體重較重，頸椎受傷必須平躺，原告無法進入家人而必須
      暫住喬美旅店，原告搭乘復康巴士所生車資1400元。又原
　　　原告自遭受被告重創受傷後，平日所代步之機車嚴重受損
  　　，且因頸椎受傷無法自由行動，出入必須搭乘計程車；同
    　時原告妻子為原告看護期間，因看護行為所支出計程車資
      ，亦得請求損害損害賠償，全部計程車資合計15,240元。
  　　看護費：167,000元。原告於住院期間及出院初期，因
    　行動不便，出入均需靠看護及親人攙扶。
　　　必要器具、藥品：7,665元。原告因受傷所支出之必要
  　　器具、藥品。
　　　輔具費：13,482元。原告因不良於行而購買輪椅、助行
      器... 等輔具用具所支出之費用。
  ５、慰撫金：1,000,000元。原告正值壯年，卻突遭此一遽變
      ，變成肢障人士，且因下肢植入鋼釘鐵架，每晚輾轉難眠
　　　，又因頸部椎間盤突出併神經壓迫及肌肉萎縮，所受傷害
  　　嚴重，已達殘廢等級6，減少勞動能力76.9﹪，僅剩二成
    　多工作能力，形同無工作能力，需靠他人扶養，原告身心
      所承受之打擊及痛楚非金錢所能衡量。且原告為行政院公
      共工程委員會驗證之品質管制工程師，具有相當高科技之
      專業，且受傷前又至大陸接受高科技訓練，正準備發揮所
      長，竟遭此重大變故，原告情何以堪？且原告一家人之生
      計均仰賴原告之工作收入，如今原告反而需要由家人照顧
      ，更遑論外出工作負擔家計，受傷前原告每月收入10萬元
      ，惟迄今仍失業在家休養，原告謹請求慰撫金100萬元，
      以茲慰藉。又本件原告減縮請求被告給付5,022,735元及
      自起訴狀繕本送達翌日（93年12月28日）起，按週年利率
      百分之五計算之利息。
三、被告未最後言詞辯論期日到庭，據其以前辯論抗辯略以：本
    件行實事故經過如二造所不爭執之事實，但被告未行使於公
    車專用道，亦無連續變換車道之情事，而係當被告於南京東
    路三段由西往東方向行駛第三車道，正減速並切換至第四車
    道時仍不慎擦撞原告所乘HZ8-357號重型機車之左後方，導
    致原告身體多處受傷。又原告於本件交通事故發生後，曾多
    次會同保險公司與原告討論賠償之事宜，並非原告所稱完全
    不聯絡，無奈原告不認同損害填補之原則無法達成和解。又
    被告理應賠償原告之工作損失與增加之生活負擔，但原告所
    請求者多為正常生活人之一般支出，並非因係爭事故而衍生
    之支出，且支出之費用皆為原告之收入而來，原告不能因收
    入減少而和一般支出重複請求；且原告在醫療費用部分已於
    機車強制保險申請理賠，應於賠償金額內扣除，然原告所提
    出之賠償依據有多處重複之部分加上一直沒有關於收入部分
    之憑據，實難依照原告所提出之金額全數賠償，爰請求駁回
    原告之訴。
四、法院協助二造整理爭點如下：
（一）二造不爭執事實：甲○○於92年10月11日下午10時50分許
      ，駕駛車號N4-1110號自小客車沿臺北市松山區○○○路
　　　○段由西往東方向行駛在第3車道，於行經同路段348號前
　　　，欲變換車道至第4車道靠邊停車時，本應注意汽車在雙
　　　向4車道之道路行駛時，變換車道應讓直行車先行，並注
　　　意安全距離，而依當時天候晴，有夜間照明光線，道路狀
　　　況為乾燥、無缺陷且視距良好，並無不能注意之情事，竟
　　　疏未注意，於變換車道至右側第4車道之際，其自用小客
　　　車右前方保險桿不慎撞及適由乙○所騎乘車號HZ8-357號
　　　重型機車之左後方，致乙○人、車倒地，受有右側脛骨平
　　　台粉碎性骨折、臉部、右肘與右膝多處挫傷、頸部椎間盤
　　　突出併神經壓迫及肌肉萎縮等傷害。甲○○於肇事後，打
　　　電話向警方報案，自首接受裁判，而案經原告乙○訴由臺
　　　北市政府警察局松山分局報告臺灣臺北地方法院檢察署檢
　　　察官偵查起訴，並經本院刑事庭以93年交易字第338號判
　　　處被告甲○○因過失傷害人，處有期徒刑伍月，如易科罰
　　  金，以佰元折算壹日，嗣經判決確定。
（二）二造協議簡化爭點：本件原告請求之醫療費用、增加生活
      所需費用、減少喪失勞動能力損失有無提出證據？金額多
      少？本件慰撫金金額應多少較宜？
五、法院之判斷：
（一）上開不爭執事實，業據刑事庭確決確認，被告對此亦不爭
      執，是本件原告主張因被告前開事件侵權行為受有損失，
      主張依侵權行為法律關係請求被告賠償損害等語，自有理
      由。而被告抗辯稱原告主張「其連續變換車道之情事」云
      云，即與被告應否負侵權行為負責等情無關，應先敘明。
（二）按因故意或過失，不法侵害他人之權利者，負損害賠償責
      任。而汽車、機車或其他非依軌道行駛之動力車輛，在使
      用中加損害於他人者，駕駛人應賠償因此所生之損害。但
　　　於防止損害之發生，已盡相當之注意者，不在此限。不法
　　　侵害他人之身體或健康者，對於被害人因此喪失或減少勞
  　　動能力，或增加生活上之需要時，應負損害賠償責任。不
    　法侵害他人之身體、健康、名譽、自由、信用、隱私、貞
　　　操，或不法侵害其他人格法益而情節重大者，被害人雖非
　　　財產上之損害亦得請求賠償相當之金額。民法第184條第1
　　　項、第191條之2、第193條第1項、第195條第1項分別定有
　　　明文。本件被告過失行為，肇生本件車禍，致原告受有右
　　　側脛骨平台粉碎性骨折、臉部、右肘與右膝多處挫傷、頸
　　　部椎間盤突出併神經壓迫及肌肉萎縮等傷害。同時被告之
  　　不法過失行為與原告受傷害結果，兩者間有相當因果關係
　    ，且無民法第191條之2但書之可免責之事由，故本件被告
      自應負侵權行為損害賠償之責任。茲就原告之各項請求，
      審酌如下：
　１、醫療費用部分合計185,564元。
　　　因被告過失傷害住院期間支出之費用共計支出133,593
　　　元。原告主張於92年10月11日日受傷被送往台安醫院急診
　　　後住院治療，嗣後轉診至台北榮總、台北醫學院治療，住
　　　院期間長達80天，總計支出醫療費用133,593元，並提出
　　　台安醫院、榮總、台北醫學院開立之收據為證，堪信為實
　　  ，故此部分費用應予准許。
  　　原告出院後仍長期定時回院複診，迄今回醫院複診已支
　　　出醫療費包括台北醫學院附設醫院門診費14,221元、榮民
  　　總醫院門診費4,000元此有該二醫院門診收費金一覽表及
    　收據等可證；另赴中醫治療支出診療費7,300元及煮中藥
      5,850元，亦有原告提出之收據一件可證；此外另支出景
      福諾貝爾診所診治支出醫療費600元（原告提出景福醫療
      費收據一件），總計31,971元，自亦有理由應予准許。
  　　兩年後醫療費：20,000元原告因受有右膝脛骨平台粉碎
    　性骨折，植入鋼板固定，此有原告提出之診斷證明書附刑
      事卷可稽，而預估日後（兩年後）需開刀取出鋼板，屆時
      開刀醫療費預計20,000元，業據原告陳述明確，是原告主
      張此部份可預期發生之醫療費用此亦有理由，應予准許。
      綜上原告主張醫療費用部分合計185,564元即有理由，
      應予准許。
　２、勞動能力喪失及減損部分：
　　　喪失勞動能部即薪資損害部分：原告主張於91年11月28
　　　日與訴外人李淑萍、徐榕崧、李俊等人合夥籌組「奈米科
　　　技有限公司」，約定由原告全權籌備公司一切開設事宜，
　　　每月由投資金中支付原告薪資80,000元及房屋租金20,000
      元；同時各股東自92年11月28日起即按月匯款100,000元
      予原告至本件原告受傷止等事實，業據原告提出合夥契約
      書、同意書及存摺等件為證，是自堪信為真實。而原告因
      車禍受傷住院期間喪失勞動能力達80天（詳如前述），是
      原告主張此段期間喪失勞動能力之損害為213,333元為有
      理由（計算方式為每月薪資80,000X2又3分之2月即80天
      =213,333元），逾此部分之請求即無理由，應予駁回。
      勞動能力減少部分：原告主張原為行政院公共工程委員
      會驗證之品質管制工程師，而該工程師實施之檢測工作必
      須爬高蹲低並耗費大量體力，然因92年10月11日被告侵權
      行為致為殘障人士，此有原告提出之中華民國身心障礙手
      冊（輕度肢障）可稽。又依據勞工保險局94年6月10日第
　　　000000000000號核定之通知書，原告主張其下肢殘障之殘
　　　廢程度符合殘廢給付標準表規定之第08.R143項、發給6等
　　　級、以810日計之殘廢給付。而原告符合殘廢給付6等級時
　　　，減少76.9﹪之勞動能力。每月計減少61,520元（80,000
　　　X76.9﹪=61,520）。再查依勞動基準法第54條所規定之強
      制退休年齡為60歲，原告出生於46年8月14日，以事發當
      時46足歲計算，尚有14年即168個月（14X12=168）之工作
      時間，再扣除喪失勞動能力之3個月（80日）為165月，並
      爰參考複式霍夫曼係數表計算為7,713,132元（計算方式
      為（61,520X125.3760「即165月系數」=7,713,132元）；
      而原告請求逾上開金額部分即無理由，應予駁回。
      小結：原告主張勞動能力喪失及減損金額7,926,465部
      分有理由，逾此部分請求即無理由，應予駁回。
  ３、增加生活費部分：
  　　原告主張因體重高達100公斤以上，92年10月28日日回
　    診台北榮總後原擬回到家中，原告頸椎受傷必須平躺，但
      因家門過窄勉強過門時，不慎摔落數次，加重原告病情，
　　　不得已至附近喬美旅店住宿，至92年10月30日共兩天兩夜
　　　，費用合計4,920元，業據原告提出統一發票一件可稽，
  　　自堪信為真實。
　　　原告又主張因頸椎受傷無法自由行動，必須由救護車擔
　　　架搬送，其中92年10月20日救護車費1,500元，92年10 月
　　　28日救護車費1,800元，合計3,300元此有原告提出之救護
  　　車收據二件可證。且原告又主張受傷期間搭乘復康巴士支
    　出車資1400元亦提出復康巴士收據一件；原告另因傷期間
　　　搭乘計程車支出15,240元亦據原告提出計程車收據一件可
  　　稽，是以上均堪信為真實。
  　　看護費：原告另主張於住院期間及出院初期，因行動不
　    便，出入均需靠看護及親人攙扶，計支出看護費用167,00
      0元部分亦提出看護費收據一件為證，亦堪信為真實。
　　　必要器具、藥品：原告再主張因受傷須另購買必要之醫
  　　療器具、藥品等計支出7,665元；亦有原告提出之收據及
　    統一發票一件為，足堪證明。
　　　輔具費：原告再主張因傷不良於行而需購買輪椅、助行
　　　器等輔具計支出13,482元，亦據原告提出統一發票一件為
  　　證。
      小結：此部分原告主張增加生活費用支出合計167,000
      元部分為有理由，應予准許。
　４、慰撫金部分：按精神慰撫金之賠償，及法院針對實際個案
　　　，依據兩造之身分、地位、經濟狀況及被害人實際所受之
　　　精神上衝擊而為評估衡量，並無一體適用之原則。經查本
  　　件車禍交通事故全可歸責於被告，而原告因此受有「右側
      脛骨平台粉碎性骨折、臉部、右肘與右膝多處挫傷、頸部
      椎間盤突出併神經壓迫及肌肉萎縮等傷害」，目前又經判
      定為肢障如述，生活無法完全自主，同時依前述殘廢等級
      為6，勞動能力僅剩23.1%，仍須後續治療，是原告因被告
　　　侵權行為引發肉體、精神之痛苦十分重大且持續影響原告
　　　。同時本件被告雖於刑事案件中接受處罰，惟迄今仍未與
　　　原告達成和解給予原告民事補償，慰撫其心靈。爰審酌原
　　　告為南山高級工職畢業，通過行政院公共工程委員會驗證
　　　之品質管制工程師，具有相專業，且目前名前僅有自用小
　　　客車一輛，及台灣銀行存款，因本件車禍受傷無法正常受
　　　僱工作；而被告受僱統一安聯人壽保險股份有公司、國泰
　　　人壽保險股有限公司等年收入近400,000元，同時另有自
　　　用小客車一輛（此有本院依職權調電子閘門財產所得調件
　　　明細表一件附卷可稽）；是綜合上述一切情狀，本院認原
　　　告得請求之非財產上之損害賠償以1,000,000元為適當。
  ５、綜合上述，本件原告得請求醫療費用185,564元、勞動能
      力喪失及減損金額7,926,465元、增加生活費167,000元、
　　　精神慰撫金1,000,000元部分為有理由，應予准許。惟原
  　　告本件減縮其請求為5,022,735元，故原告請求被告給付
　　　5,022,735元及起訴狀繕本送達翌日（93年12月28日）起
      至清償日止，按法定利率（即週年利率百分之五）計算之
      利息為有理由，應予准許。
六、假執行之宣告：二造均陳明願供擔保，聲請宣告假執行或免
    為假執行，經核無不合，爰各酌定相當之擔保金額宣告之。
七、結論：本件原告之訴為有理由，依民事訴訟法第385條第1項
    前段、第78條、第390條第2項、第392條第2項判決如主文。
中　　華　　民　　國　　94　　年　　10　　月　　26　　日
                  民事第四庭    法　官　洪遠亮
以上正本係照原本作成
如對本判決上訴，須於判決送達後20日內向本院提出上訴狀
中　　華　　民　　國　　94　　年　　10　　月　　27　　日
                    　　　　　　書記官　柯金珠
